臺灣新北地方法院三重簡易庭民事簡易判決
                                   110年度重建簡字第33號
原      告  陳志雄即長鴻室內設計企業社

訴訟代理人  林聖鈞律師
複代理人    李茂瑋律師
被      告  蘇裔茹  
訴訟代理人  賴元禧律師
            謝智硯律師
上列當事人間請求給付工程款事件，經本院於民國110年12月7日
言詞辯論終結，本院判決如下：
    主  文
被告應給付原告新臺幣貳拾貳萬元，及自民國一百零九年十二月
二十二日起至清償日止，按年息百分之五計算之利息。
原告其餘之訴駁回。
訴訟費用由被告負擔。
本判決原告勝訴部分得假執行。 
    事  實  及  理  由
一、原告主張：
㈠被告為就其新購入之房屋（門牌號碼：新北市○○區○○路0段000
  號16樓，下稱系爭房屋)進行室内裝修遂於民國109年11月4日
  與原告簽訂室内裝修工程承攬契約書（下稱系爭契約），由原
  告為系爭房屋進行施工，合約總工程款經被告與原告協議後，
  為新臺幣（下同）400,000元，依系爭契約第五條之約定，承
  攬工程款之付款方式共分四期支付，第一期工程款即總工程款
  百分之三十即120,000元，被告應於完成簽約、儲料等項目支
  付；第二期工程款即總工程款百分之三十即120,000元，被告
  應於工程進度達三分之二時支付；第三期工程款即總工程款百
  分之二十即80,000元，被告應於原告工程木作退場時支付。詎
  料，自原告109年11月起陸續施工後，被告始終未依約給付工
  程款，原告於109年11月25日以LINE敦促被告付款後，被告始
  於109年11月30日給付100,000元予原告，尚不足第一期應付之
  工程款120,000元，原告雖善意給予被告方便而持續進行施工
  ，但自原告109年12月20日依系爭契約完成工程木作退場階段
  後，被告於翌日起即更換系爭房屋大門密碼鎖，使原告不得其
  門而入，並故意扣留原告施工器具於系爭房屋内，使原告無法
  繼續施工，更無法將施工機具移去其他工區施工。原告遂於10
  9年12月21日向被告要求給付第三期工程款，但被告除給付上
  開不足第一期工程款之100,0000元外，被告其餘款項均未給付
  ，故被告尚積欠工程報酬尾款共計220,000元（計算式：120,0
  00元＋120,000元＋80,000元－100,000元＝220,000元），迭經催
  討無效。為此，爰依承攬契約之法律關係提起本件訴訟。
㈡本件兩造約定系爭工程施作期間為109年11月10日至109年12月1
  5日止，共計36日，然被告因系爭房屋遲延至109年11月20日始
  完成交屋，此有建物登記謄本上載明所有權登記之原因發生日
  期為109年11月20日可稽，迨至109年11月21日原告接獲被告通
  知可開始動工，經與被告確認後合意施工日期變更為109年11
  月23日至109年12月31日止，並隨即向系爭房屋所屬之社區管
  理中心申請施工核准，此有社區開立之核准證明為憑。又前開
  核准證明自11月21日由該社區管理中心核發後，即張貼於系爭
  房屋之大門口處，且觀諸原告與被告於前開施工期間之LINE對
  話紀錄，被告從無向原告反應開工遲延之情事，更可證兩造實
  已合意將施工日期變更為109年11月23日至109年12月31日。再
  查，原告於109年12月21日經被告將系爭房屋大門碼鎖致無法
  進入施工前，系爭工程進度已接近完工狀態，亦即原告已完成
  木作工程，並已進行油漆施作項目，更有原告109年12月15日
  以line傳送相關油漆補土及AB膠之照片檔案予被告為證。原告
  工程進度已達系爭契約第5條所約定可請領第三期工程款之階
  段，昭然若揭。換言之，待油漆施作、壁紙施工完成並進行室
  内清潔後，即可進行驗收測試，原告早已於12月上旬回覆被告
  月底前可完工，原告亦預定於12月28日通知被告進行驗收。準
  此，原告因被告遲延交屋而被迫延後開工日期，本非可歸責於
  原告之事由，原告應不負遲延責任；嗣經雙方合意將施工日期
  變更為109年11月23日至109年12月31日止，則原告更無遲延工
  程期間之情形。被告顯係臨訟設辯，其理由諉不可採。至於被
  告辯稱系爭房屋於109年11月20日辦理所有權移轉登記前已交
  由原告施作系爭工程等語，然被告因系爭房屋至109年11月20
  日始完成過戶，倘買賣雙方若於過戶前已完成驗屋作業，則過
  戶後本即可進行交屋取得房屋鑰匙。則原告於11月21日接獲被
  告通知已完成過戶可進場施作系爭工程，並於11月23日取得房
  屋鑰匙（或門卡、密碼）進場施工，既為實情，亦未有常理不
  符之處。甚且，原告接獲通知後隨即向系爭房屋所屬之社區管
  理中心申請施工核准，施工日期為109年11月23日至109年12月
  31日止，已有被告社區開立之核准證明可佐，該核准證明更有
  被告社區用印及原告簽名，被告卻視若無睹而仍辯稱未有被告
  簽名或用印云云，委不足採。再者，原告於109年11月23日進
  場施工起至同年12月20日止，系爭裝修工程共進行28日，對照
  系爭契約原定之施工期間共計36日而言，就系爭裝修工程僅餘
  「木作窗簾盒+冷氣區」之油漆、「舊壁面補土+粉刷」、燈具
  工程、細部清潔及壁紙工程之完工，顯然綽綽有餘。甚且，被
  告提供原告房屋大門密碼已逾系爭契約約定之開工日12日，然
  原告於109年12月21日遭被告阻礙無法進場施工為止，僅逾系
  爭契約約定之完工日僅為5日，更足證原告就系爭裝修工程毫
  無任何進度遲延之情事。
㈢被告固辯稱：「因原告擅自停工，且拒不復工，致被告只能請
  求第三人接續未完之室内設計工程…」、「因原告擅自停工，
  致被告無法於預定完工日之翌日起進住系爭房屋，而須在外投
  宿致第三人接續完成之日。…」等語。然查，自兩造簽訂系爭
  合約起，被告即藉故拖延給付各期工程款，如第一期工程款12
  0,000元應於簽約完成時即109年11月4日給付，然被告迄至109
  年11月30日原告已進場進行木作工程時，竟僅匯款100,000元
  ，不足契約所定之第一期工程款金額，更遑論原告已達木作退
  場及油漆進場階段，被告均始終未付任何工程款項。原告因被
  告始終藉故推延給付工程款，遂不斷敦促被告付款，然因均敦
  促未果，原告遂於109年12月20日再次敦促被告付款，並對被
  告表示再不付款須負違約責任。豈料，被告竟指稱原告已不願
  再進場施工，隨即將系爭房屋之大門密碼予以變更上鎖，致原
  告無法續行油漆工程，更致原告之施工器具均遭留置於系爭房
  屋内，迄至110年1月12日被告因另找尋其他廠商進場而有人員
  進入系爭房屋，原告始得由警員陪同進入系爭房屋取回所有之
  施工器具，是被告辯稱原告無故停工云云，顯與事實不符，另
  被告所檢附之LINE對話截圖，更可證其所謂停工僅被告單方面
  之指稱，否則豈有可能原告仍偕同員工於當天到場。被告所為
  之辯解，委不足採。至於被告復辯稱其雖有變更密碼鎖，但並
  非出於惡意云云，然原告留於系爭房屋施工機具實為謀生之用
  ，被告見及此情，於109年12月20日原告再次敦促被告將負違
  約責任時，為製造原告拖延工程之假象，竟借題發揮指稱原告
  已不願再進場施工，隨即將系爭房屋之大門密碼予以變更上鎖
  ，致原告無法續行油漆工程，原告於翌日始發現密碼遭變更而
  無法進場施工，隨即傳LINE訊息予被告質疑其行為之動機與不
  合理，被告不但含糊其辭，隨後即不理不睬，有LINE對話紀錄
  可稽。如係原告擅自停工，豈有可能反由原告先行傳LINE詢問
  被告為何不能進場施工？被告顯係臨訟設辯，更惡意扭曲事實
  ，其理由不足為憑。又被告固指稱：「雜項木作工程封板之内
  容，當然包括系爭房屋内須進行木作工程之電視牆封板，而不
  應拘泥於契約内無電視牆木作工程封板之列舉文字，即據此認
  定電視牆木作工程封板並無被涵蓋在系爭契約範圍内。」等語
  。惟原告與被告於109年11月4日簽訂承攬契約，約定由原告為
  被告所有之系爭房屋進行室内裝修，工程項目包含木作裝修、
  油漆噴漆、水電配線、消防灑水位移、燈具、細部清潔、壁紙
  等。其中針對占整體工程金額比例較高之木作裝修、油漆喷漆
  及水電配線工程，另有細項報價單臚列細項名稱與計價金額，
  由細項報價單可知，糸爭房屋之木作裝修工程範圍，係指由原
  告為系爭房屋施作「室内窗簾盒」、「室内冷氣區封板」、「
  造型天花板及平面」、前述三項之「雜項木作工程封板」、防
  免施工造成損壞而施作「地面及走道保護板」，及前開木作工
  程完成後之垃圾清運，並無涉及電視牆木作部分至明。甚且，
  原告提供前開報價單予被告時，即向被告表示未有電視牆及壁
  櫃部分，此有原告與被告間之LINE對話紀錄可稽。顯見兩造就
  系爭合約所定之木作裝修工程範圍，根本未包含電視牆木作工
  程，昭然若揭。再查，被告係經由同棟即278號9樓之住戶介紹
  而認識原告，此亦為被告所自承。爰被告見原告為該9樓住戶
  進行室内裝修之成果及視覺感甚佳，遂委請原告承攬系爭房屋
  之室内裝修工程，復因系爭房屋與同楝9樓之格局相同，故被
  告就天花板設置及燈具款式、位置等，常要求原告要比照9樓
  之樣式及配置，此有兩造間之LINE對話紀錄可佐。又系爭房屋
  與同棟9樓均為新成屋，於交屋後即將房屋委由原告進行室内
  裝絛工程，復由原告與該9樓住戶間所簽訂之室内裝修工程承
  攬契約書可知，同棟9樓之客廳牆壁未有電視櫃之裝潢，故需
  由原告進行電視櫃之規劃及施作。系爭房屋既與同棟9樓情形
  相同，如被告有規劃及施作電視櫃之需求，當於合約内載明委
  由原告承攬該部分。況電視櫃之規劃及施作，與封板不同。所
  謂封板，係指木工建構好骨架後，骨架間之平面需施作一個平
  整面，此時木工就該平面之面積封以木板或矽酸板等板材，如
  天花板或木作隔間等。換言之，系爭房屋之客廳牆壁所需者為
  電視櫃之裝潢並非將作為電視櫃之牆壁如同天花板般，以木板
  或矽酸鈣板將牆壁包封，而電視櫃之規劃通常為室内裝修工程
  範圍内之主要工程項目，其金額往往所費不貲，故室内裝修工
  程實務上均載明於計價明細或報價單上之情形，此觀原告與該
  9樓住戶間所簽訂之室内裝修工程承攬契約書即載明電視櫃項
  目可證。本件系爭合約並未載明委由原告規劃及施作電視櫃，
  被告指稱之雜項木作工程封板，則係對應前項天花板及平面處
  之收邊、補板及封板的作業，且觀其報價金額僅4,000元，衡
  諸工程實務及社會常理，更無可能含括電視櫃或其牆壁部分之
  工程，是系爭合約未有電視櫃或電視牆木作工程之約定，至為
  灼然。被告所辯電視牆木作工程封板應被涵蓋在系爭契約範圍
  内，係與常情相違之非常態事實，即應由被告就此等變態事實
  負舉證責任。惟被告僅空言泛稱系爭合約當然包括系爭房屋内
  所需進行木作工程之電視牆封板，並無所憑，其辯稱毫不可採
  。
㈣關於被告主張抵銷之項目與數額部分，原告反駁如下：
⒈罰扣工程款、第三人施工費用及住宿費用部分：　　　　　
  原告因被告遲延交屋而被迫延後開工日期，本非可歸責於原告
  之事由，更因被告惡意變更系爭房屋大門密碼，致原告無法進
  入施工，則原告並無遲延工程期間之情形。被告指稱原告遲延
  工期應罰扣工程款、第三人施工費用及外宿費用等，均無所憑
  。又被告自109年12月21日將系爭房屋之大門密碼變更致原告
  無法進入施工，迄至110年1月12日始由被告自行找尋之第三方
  廠商進入系爭房屋施工，原告並於當日偕同警員進入系爭房屋
  内取回遭留置之施工機具，期間已間隔20日，有系爭房屋所屬
  社區管理中心之紀錄可稽，非可歸責於原告。尤有甚者，有關
  第三人施工費用，被告僅提供手寫估價單，更未證明第三人施
  作之工程項目與系爭合約項目有關。
⒉損害賠償修復費用部分：
　被告固辯稱：「原告因施作工程致系爭房屋内致地板受到刮損
  ，且大門門框及門片亦有撞傷及刮傷，就此被告得依侵權行為
  之規定向原告請求賠償其所受之損害…」等語，並主張與工程
  款債權相互抵銷。然本件被告自109年12月21日將系爭房屋之
  大門密碼變更後，原告即無法進入系爭房屋施工，復依被告所
  提之第三方廠商估價單可知，原告被迫停工後至110年1月19日
  期間，系爭房屋另有第三方廠商進入施作工程，則被告首應證
  明其所辯稱系爭房屋内之地板刮損、門框、門片撞傷及刮傷等
  ，係由原告之行為所致，且須證明原告具備歸責性、違法性，
  並不法行為與損害間有因果關係，此外，被告所提之門框有孔
  洞部分，係被告要求原告比照同棟9樓之設計，將門框位置左
  右互調，因此該門框孔洞即係原另側之夾鏈鑽孔，並非人為破
  壞。此有同棟9樓之門框照片可佐，被告亦曾與同棟9樓住戶討
  論擬比照9樓住戶室内門框之設計進行左右互調更有該住戶可
  證。是被告僅空言辯稱得依侵權行為之規定向原告請求賠償其
  所受之損害云云，未盡舉證貴任，當無可採。
㈤另觀諸系爭合約之工程估價單及細項報價單可知，系爭工程施
  作項目共計八大項，包含：1.木作裝修工程、2.油漆噴漆工程
  、3.水電配線工程、4.消防灑水位移、更新、5.燈具工程、6.
  細部清潔、7.壁紙工程、8.設計+監工。其中針對1.木作裝修
  工程、2.油漆噴漆工程及3.水電配線工程另有施工細項及報價
  。原告於109年11月23日、26日以及12月1日、7日、8日、9日
  分別以LINE訊息傳送原告工程進度之照片檔予被告，並於109
  年12月15日以LINE訊息傳送原告進行油漆工程補AB膠之照片檔
  8張予被告，12月20日再以LINE訊息傳送原告進行油漆工程之
  照片檔6張予被告。對照原告以LINE訊息傳送工程進度之照片
  檔，以及原告自行錄影存證之影像畫面可知，109年12月15日
  前原告即已完成系爭契約之1.木作裝修工程、3.水電配線工程
  、4.消防灑水位移、更新、8.設計+監工；至12月20日原告更
  已完成2.油漆噴漆工程之「油漆天花板噴漆」項目。換言之，
  整體工程項目中，原告僅餘「木作窗簾盒+冷氣區」之油漆、
  「舊壁面補土+粉刷」、燈具工程、細部清潔及壁紙工程尚未
  完成，工程進度早已逾三分之二，更已達可請領第三期工程款
  之階段，即系爭裝修工程已至木作工程完成退場、油漆工程進
  場階段。更遑論扣除尚未施作部分之項目金額，原告實際施作
  項目之金額已達316,000元。是原告依系爭契約第五條之約定
  向被告請求給付第一期至第三期之工程款，洵屬有據。
㈥併為聲明：被告應給付原告220,000元及自109年12月21日起至
  清償日止，按年息百分之5計算之利息。
二、被告則以：
㈠依系爭契約第5條第1項到第3項付款辦法規定，可知原告須已依
  約完成儲料、工程進度達三分之二，方得請求被告給付第一期
  及第二期剩餘未付之工程款，故關於第一期及第二期工程款債
  權發生原因之事實，自應由原告負舉證責任。然觀原告並未提
  出任何相關具體證據以為證明，顯見原告未善盡其應負擔之舉
  證責任。又依系爭契約第3條第2項規定，木作工程範圍以估價
  單為準，而觀估價單可知，木作工程範圍涵蓋雜項木作工程封
  版，而所謂雜項木作工程封版，依其文意，自應包含已列舉之
  木作工程外，其餘所有系爭房屋内需進行木作工程封版之項目
  ，只是為免掛萬漏一，或一一列出將使記載內容過於冗長且瑣
  碎，故以「雜項」此一名目加以全部涵蓋；又從整體契約内容
  觀察，可知被告有意讓系爭房屋之室内設計工程，全部統一交
  由原告處理，而無意將整體工程拆散分由二家以上承包商負責
  ，是以電視牆木作封版既為系爭房屋内需進行木作工程之項目
  ，則應當然涵蓋在承攬契約範圍内。而被告乃因同棟大樓住戶
  （下稱該位住戶）之介紹，方認識原告，並得知該位住戶之房
  屋室内設計工程，全部均係由原告負責，原告又於LINE上向被
  告分享該位住戶房屋室内設計工程完工後之照片，被告方屬意
  也將系爭房屋之室内設計工程全部統一交由原告負責，而原告
  對此亦知悉且同意，雙方才訂立系爭契约。是以斟酌系爭契約
  訂立當時之背景事實，可知雙方當時立約之真意為被告同意由
  原告承包系爭房屋内全部之室内設計工程。是以若原告欲否認
  電視牆木作工程封版非木作工程之一部份，自須由原告舉證證
  明電視牆木作工程封版未涵蓋在系爭契約範圍内。是依上開付
  款辦法關於第三期工程款付款約定可知，原告須依約完成包括
  電視牆木作工程封版在内之工程木作退場及油漆、玻璃、大理
  石進場，方得請求被告給付第三期工程款。故關於第三期工程
  款債權發生原因之事實，亦應由原告負舉證責任。然觀原告僅
  泛言「原告109年12月20日依系爭契約完成工程木作退場階段
  」，卻未提出任何相關具體證據以資佐證，顯見原告未善盡其
  應負擔之舉證責任。
㈡另依系爭契約第9條逾期罰則前段規定：「乙方若不能履行如期
  於本合約之工程期限完工時，每逾一日罰扣總價款千分之一」
  而觀估價單可知，總價款為400,000元 ，故每逾一日應罰扣之
  工程款金額為400元。（計算式：400,000*1/1000=400)。本件
  原告本應於109年12月15日完工，已如前述。惟因原告擅自停
  工，拒不復工，致被告只能請求第三人接續未完之室内設計工
  程，而完工日亦比預定計畫大幅落後，遲至110年2月10日方結
  束所有工程，共逾期57日，應罰扣之金額為22,800元（計算式
  ：400元×57＝22,800元）。且原告擅自停工，致違反系爭契約
  約定之完工日期經被告催促復工卻皆置之不理，就未完之室内
  設計工程，被告已另雇人完工之部分有水電工程 、油漆工程
  、垃圾粗工及細部清潔，上述工程費用加總計算後為110,000
  元(計算式：45,000元＋45,000元＋13,000元＋7,000元＝110,000
  元)，又因原告擅自停工，至系爭房屋之室内設計工程遲至110
  年2月10日方結束，已逾109年12月15日之約定完工日，此一遲
  延完工之事由自可歸責於原告。被告因此必須於第三人接續完
  工前投宿於飯店或旅社所生之住宿費用共69,086元（計算式：
  31,680＋6,006＋8,127＋21,595＋1,678＝69,086)，此即為被告因
  原告遲延完工所受之損害，被告依法應得請求原告賠償。再者
  ，原告為一專業之室内設計工程業者，擁有關之專業知識及施
  工經驗，且受有承攬報酬，本應於施作工程時避免破壞系爭房
  屋内之環境或設備，但卻未盡其應盡之注意義務，致系爭房屋
  之地板受到刮損，且大門門框及門片亦有撞傷及刮傷，被告只
  得另雇人修復，而就修復大門門框及門片所生之費用共54,500
  元。（計算式：6,000＋48,500＝54,500元），此即為被告因原
  告遲延完工所受之損害，被告依法自得請求原告賠償。是以，
  倘原告已證明有請求被告給付工程款之債權，被告則依系爭契
  約規定對原告所得請求給付之工程款進行罰扣金額19,200元；
  被告另尋第三人接續被告未完之室内設計工程所生之費用110,
  000元；因原告擅自停工，致被告無法於預定完工日之翌日起
  進住系爭房屋，而需在外投宿至第三人接續完成之日，所生之
  住宿費用69,086元；原告因施作工程致系爭房屋内之地板受到
  刮損，且大門門框及門片亦有撞傷及刮傷支付修復費用54,500
  元等費用，合計256,386元（計算式：罰款22,800元＋另僱請第
  三人施工110,000元＋住宿費用69,086元＋修復費用54,500元）
  與原告上開工程款之債權主張抵銷。
㈢按系爭契約第9條逾期罰則（註：如因係人力不可抗拒之原因或
  係因甲方之因素，致使本工程延期完工時，乙方應提出證明，
  可不受本罰則規定)，可知原告如主張係因被告之因素致遲延
  完工，不應被罰扣工程款，自應就相關事實負舉證責任。原告
  固主張被告遲延至109年11月20日始完成交屋，並主張迨至109
  年11月21日接獲被告通知可開始動工，更主張與被告確認後合
  意施工日期變更為109年11月23日至109年12月31日。惟查，系
  爭房屋所有權登記之原因發生日期固為109年11月20日，但所
  謂所有權登記之原因發生日期，係所有權移轉原因事實發生之
  日期，而所謂所有權移轉原因事實，於本案，係指出賣人與被
  告就系爭房屋所有權移轉登記之物權行為達成意思表示合致之
  事實，是以，109年11月20日應為系爭房屋過戶之日期。至於
  所謂完成交屋，於本案係指出賣人交付系爭房屋予被告直接佔
  有，但完成交屋，僅係使被告自交屋日起承受負擔系爭房屋之
  利益及危險，並不生所有權移轉之法律效果，亦即，完成交屋
  並非所有權移轉原因事實，兩者無法混為一談。據此，系爭房
  屋所有權登記之原因發生日期為109年11月20日，但僅能證明
  系爭房屋係於109年11月20日過戶，但就系爭房屋係在何時交
  屋，則無法證明。原告身為一專業之室内設計工程業者，且擁
  有豐富承攬工程經驗，應有充分智識水準得正確理解建物登記
  謄本之記載内容，卻仍主張被告遲延至109年11月20日始完成
  交屋，無疑是藉此推卸遲延責任。且其主張被告遲延至109年1
  1月20日始完成交屋，等同表示過戶與交屋均在同一天完成，
  此顯然與社會常情相悖，其主張委不足採。其次，原告稱迨至
  109年11月21日接獲被告通知可開始動工，然卻無任何證據可
  實其說，顯見原告係臨訟置辯，亦不足採。再者，依據社區管
  理中心核准之施工日期固為109年11月23日至109年12月31日，
  然觀其記載内容，不僅未見被告簽名或用印於上，其中亦無隻
  字片語提及施工日期異動之事實，如何能作為被告同意變更施
  工期間之證明？又上開内容僅係針對施作工程之核准，而無涉
  於施工期之變更。然施工日期之變更涉及契約内容之修正，與
  施作工程是否取得社區管理中心之核准，係屬二事，一望即知
  。且被告社區既非系爭契約之當事人，亦非被告之代理人，縱
  存在被告社區用印及原告簽名，亦無法代表系爭契約内容已經
  原、被告雙方同意修正，更遑論上開通知並未構成系爭契約之
  一部分。原告卻仍執前詞，欲將兩者相提並論，顯然有意混淆
  是非，純屬無稽。而原證10固能證明原告有將施工核准證明張
  貼於大門口處，然此僅係原告單方對外公布施工期間之舉措，
  而非原、被告雙方針對施工期間更改一事對外所共同發表之聲
  明，且原告亦自承係於申請核准後方公布之，又何以能證明於
  申諳核准前即已與原告合意變更施工日期？原告顯然皆難以自
  圓其說。再者，直至12月2日，距預定完工日期即12月15日約
  剩2星期之期間，被告關心工程進度，主動詢問「大約房子什
  麼時候會好咧」，原告方回覆月底前可完工。然未具體說明何
  日可完工，亦未明確告知已單方決定將施工日期延宕至109年1
  2月31日。原告卻稱預定於12月28日通知被告進行驗收，顯見
  此乃原告片面之詞。
㈣緣兩造於12月20日在新莊某商店挑選壁紙款式時，因故發生口
  角，原告憤而離去，並揚言 「明天不進場了」。被告為確認
  原告是否果真擅自停工，於隔日一早即在系爭房屋大門口處守
  候，然直至離去前，皆未見原告前來施作工程。因系爭房屋内
  放有被告私人物品，且當時被告欲趕赴上班 ，一時無暇搬離
  ，又斯時被告尚未入住，磁扣卡亦掌握於原告手中（且至今尚
  未歸還) ，因擔憂私人，物品有遺失風險，方更改大門密碼。
  然此舉僅是為維護自身權益，並非為惡意妨礙原告施工。如前
  所述，在原告不歸還磁扣卡之情形下，被告別無選擇，亦僅能
  暫時先以更改密碼之方式保障財物安全。詎料，原告卻藉此大
  作文章，於通訊軟體LINE上稱「工程款到現在只支付10萬元」
  、「既然這樣先停工」 ，續稱 「今天我會去管理處」及 「
  讓大家知道你沒有付款而停工」，而原告亦如其所言，於裝潢
  施工巡查紀錄表上註明「1221工程未交付款項暫時休息」，且
  此後即再無任何巡查紀錄。以上，均足徵原告係因不滿被告未
  付齊款項而擅自停工 ，而非因被告暫時更改大門密碼而無法
  繼續施工。然臨訟時，原告卻掐頭去尾，省略前因後果，僅擷
  取被告變更大門密碼之片段事實，並無限上綱。反觀被告於原
  告擅自停工後，尚以通訊軟體LINE通知原告「對於未做的部分
  及有問題的地方，請在晚上六點之前回傳LINE交大清楚妥善處
  理的方式，… 」，卻遭原告已讀不回。足徵，被告就裝修工程
  未完成的部分 ，尚在等待原告繼續施作工程，然原告卻置之
  不理，鐵心擅自停工。上開事實亦應為原告所明知，原告卻仍
  偏執一詞，顯見其主張不盡不實，洵無可採。此外，如原告果
  真係因被告惡意變更系爭房屋密碼（此為假設語氣），致原告
  無法進入施工，何以於被告傳訊息通知時，原告未要求回復原
  本之密碼？何以日後原告傳訊息給被告時，僅提及工程款之事
  ，仍未催告被告為必要之協力？由上可印證，原告係以被告變
  更系爭房屋大門密碼作為推諉卸責之理由。
㈤依據系爭契約之估價單可知，裝修工程之項目包含「油漆天花
  板噴漆」、「舊壁面補土＋粉刷」及壁紙工程。本件原告雖主
  張：「系爭工程已接近完工狀態」、「原告工程進度已達系爭
  契約第5條所約定可請領第三期工程款之階段」等語，然依被
  告於12月20日拍攝之照片可看出，系爭房屋内之牆壁完全未進
  行批土，更遑論進行油漆，而天花板亦未進行噴漆。此外，原
  告曾向被告說明，為避免門一開啟就看到電視側邊的電線，需
  在電視牆旁作遮擋之設計，即被告所稱之電視牆木作封版，又
  承諾將貼滿三間房間壁紙，上述内容均已註明於估價單，然相
  關工程直至被告擅自停工前均未進行施作，經被告反應，原告
  卻已讀不回。由此可證，原告所稱與實情並不相符，系爭工程
  尚未達可請領第三期工程款之階段。況雙方早已於契約中明訂
  原告應為被告製作電視牆上方封版，原告並為此親手繪製設計
  圖給被告，而此應為木作裝修工程之一部分。被告並於109年1
  2月20日向原告反映此部分之木作工程未做，卻遭原告已讀不
  回，顯然形同默認。足徵，木作工程仍有未做之部分而未達退
  場階段。且室内裝修工程之進行，有既定之流程，需先就牆面
  進行批土，再磨平，最後方上油漆。按部就班，才能有好的塗
  裝效果，亦才能避免日後牆面龜裂、掉色之狀況。本件被告已
  提出相關事實及證據，證明原告就系爭房屋內之牆壁完全未進
  行批土，是以裝修工程應尚未達油漆進場之階段，何以原告卻
  仍刻意讓油漆先進場？顯見原告係以不正當行為促得請領第三
  期工程款之條件成就，對此應有民法第101條第2項規定之適用
  ，視為條件仍不成就，原告仍不得請領第三期工程款。另系爭
  契約第5條所約定可請領第三期工程款之階段，不僅包括木作
  退場及油漆進場，還包括玻璃、大理石進場。而裝修工程中内
  含「冷氣、窗簾、玻璃」之工程項目，然至今卻未見原告提出
  玻璃已進場之事實及證據，則得請領第三期工程款之條件顯然
  並未完全成就。
㈥第三人係自110年1月6日方開始施作工程，然被告所受地板刮傷
  及大門門框、門片之損傷，於第三人施作工程前均早已存在，
  此觀被證18及被證19之拍攝日期分別為109年12月21日及110年
  1月3日即可知。換言之，被告所受地板刮傷及大門門框、門片
  之損傷均與第三人施作工程之行為無涉，並無疑義。又系爭房
  屋為新成屋，屋況（包含但不限於地板及大門)全新，於建設
  公司點交予被告時業經雙方確認並無任何瑕疵。於施作裝修工
  程時，一般按理應會作適當保護，避免屋況因施工而受損，然
  卻未見原告作任何相同或相類似之處理。且經被告向與建設公
  司配合的門片廠商詢問，經表示更換門片也不會造成孔洞。由
  上可知，被告所受地板刮傷及大門門框，均係由原告施作工程
  之行為所致。又系爭契約之工程項目包含木作裝修工程、油漆
  噴漆工程、水電配線工程及細部清潔。而木作裝修工程中含有
  「垃圾運資+搬運」，水電配線工程中則包含「水電新增專用
  迴路」、「新增開關插座線路」、「新增開關插座面板」、「
  配置燈具出口線」、「配線管溝拆打」及「燈開孔+按裝工資
  」，故被告另請求接續第三人完工之工程項目中，水電工程即
  被包含在系爭契約之水電配線工程内；室内粉刷油漆則被包含
  在系爭契約之油漆喷漆工程内；垃圾粗工係被涵蓋於系爭契約
  之木作裝修工程之下；居家細清則是對應至細部清潔之項目。
  綜上，第三人施作之工程項目均與系爭契約項目有關。再者，
  被告早於12月15日時顯有意願再另行支付工程款100,000元。
  顯見被告並非無意藉故拖延，更從無拒絕支付款項。只是被告
  屢次向原告反映裝修工程存在諸多未做及漏做之部分，卻均遭
  已讀不回。是以，在原告未依約提出對待給付前，被告有權選
  擇暫緩給付工程款。
㈦併為答辯聲明：原告之訴駁回。
三、兩造不爭執事項：
㈠被告為門牌號碼新北市○○區○○路○段000號16樓進行室内裝修，
  於109年11月4日與原告簽訂室内裝修工程承攬契約書，由原告
  為系爭房屋進行施工。
㈡系爭契約載明工程施作期間為109年11月10日至109年12月15日
  止；總工程款為400,000元；工程總價款分四期支付，第一期
  被告應於簽約、備料等項目完成時支付總價款百分之三十、第
  二期工程進度達三分之二時支付總價款百分之三十、第三期工
  程木作退場、油漆、玻璃、大理石進場時支付總價款百分之二
  十、第四期工程完成驗收測試後支付總價款百分之二十。且原
  告實際施工日期自109年11月22日起，至同年12月31日原告並
  未完成系爭工程全部。
㈢原告並未於109年11月10日開始施作室内裝修工程，而被告於10
  9年11月22日告知系爭房屋大門密碼鎖。
㈣原告未於109年12月15日完成系爭工程。
㈤被告於109年12月21日變更系爭房屋大門密碼鎖。
㈥被告於109年11月30日給付工程款100,000元予原告。
㈦被告於109年12月15日以line訊息傳送金額為100,000元之支票
  圖片予原告，並詢問原告該支票抬頭要寫何人之姓名。
㈧原告於109年11月4日前裝潢過系爭社區同棟9樓，並曾申請過社
  區施工許可，且原告自109年12月21日自系爭房屋退場後，即
  未再進入系爭房屋進行施工。
㈨原告曾於109年11月2日以line傳送訊息：「…只有天花板造型+
  間接燈…」及「估價單檔案」給被告，並和被告討論其内容；
  而系爭工程天花板造型、間接燈之部分，原告並未完成。又原
  告於109年11月23日、26日及12月1日、7日、8日、9日、15日
  及20日，分別以line訊息傳送「照片檔」予被告。
㈩系爭契約第6條第3點規定：如因工程數量臨時增加或大幅變更
  工程時，致必須延展完工日期時，原告應於事前函請被告核定
  延期日數；第九條規定：原告若不能履行如期於本合約之工程
  期限完工時，每逾一日罰扣總價款千分之一，如逾期日數超過
  十日，被告有權解除本合約，且另覓第三者完成之工程，其費
  用並得由原告未領之工程款中扣除。
四、兩造爭執之事項：
㈠原告是否得依系爭契約第5條之約定向被告請求給付第一期至第
  三期之工程款？
㈡原告是否有遲延工程期限之情事而應依系爭契約第9條之約定罰
  扣工程款金額及賠償被告額外支出之住宿費用、第三人施工之
  費用？被告是否得以前揭數額主張抵銷？
㈢原告是否於施工期間造成系爭房屋地板刮損、門框撞傷及門片
  刮傷而應對被告負損害賠償責任？被告是否得以前揭數額主張
  抵銷？
五、法院之判斷：　　　　　
㈠原告是否得依系爭契約第5條之約定向被告請求給付第一期至第
  三期之工程款？
⒈按系爭契約總工程款為400,000元，依系爭契約第5條約定，工
  程總價款分四期支付，第一期被告應於簽約、備料等項目完成
  時支付總價款百分之三十、第二期工程進度達三分之二時支付
  總價款百分之三十、第三期工程木作退場、油漆、玻璃、大理
  石進場時支付總價款百分之二十、第四期工程完成驗收測試後
  支付總價款百分之二十，為兩造所不爭。兩造既合意約定承攬
  人得分期請求給付報酬，應均同受拘束。因此，原告究否能向
  被告請求第一期不足之工程款及第二至三期工程款，應視其是
  否符合上開約款之約定而論，先予敘明。
⒉本件原告主張本件業已符合第一期至第三期工程款之付款條件
  ，被告則以前揭情詞置辯。經查，第一期工程款之付款條件為
  於簽約、備料等項目完成時，被告應支付總價款百分之三十即
  120,000元，而兩造於109年11月4日簽立系爭契約，又原告自1
  09年11月22日至109年12月20日均有進場施作，為兩造所不爭
  ，堪認原告已為備料施作，是原告請求第一期工程款120,000
  元，自屬有據。再查，第二期工程款之付款條件為工程進度達
  三分之二時，被告應支付總價款百分之三十即120,000元，原
  告主張已施作完成系爭契約約定之木作裝修工程、水電配線工
  程、消防灑水位移、更新、設計及監工，暨油漆噴漆工程之「
  油漆天花板噴漆」等項目，而被告則爭執木作裝修工程中未完
  成電視牆上方封版、天花板未噴漆、客廳燈具出口線未拉及冷
  氣管線裸露等情。經核依估價單所載，以原告所主張已完成之
  木作裝修工程總價款為176,400元、水電配線工程總價款為68,
  600元、消防灑水位移及更新總價款為21,000元、設計及監工
  總價款為120,000元，依工程總價所占比例計算，已約占總工
  程款之95%，而被告雖抗辯其中木作裝修工程之電視牆封版及
  水電配線工程之客廳燈具出口線未拉及冷氣管線裸露未完成，
  然縱認屬實，衡情應扣除之比例甚微，堪認本件工程進度已達
  三分之二以上，是原告請求被告應給付第二期工程款120,000
  元，洵屬有據。又查，第三期工程款之付款條件為木作退場、
  油漆、玻璃、大理石進場時，被告應支付總價款百分之二十即
  80,000元，而原告主張已完成木作裝修工程，且油漆工程業已
  進場，又兩造並未約定施作玻璃及大理石等語，業據提出估價
  單、現場照片、現場錄影光碟及兩造間通訊軟體LINE對話紀錄
  等件為證，被告雖抗辯施工進度未達木作退場及油漆、玻璃進
  場階段云云。然經核依估價單之記載，本件總工程款為400,00
  0元，關於「冷氣、窗簾、玻璃」等項乃記載價款另計，另附
  贈「ＴＶ上方封板＋主臥床頭造型牆＋房間壁紙×2間全室」等內容
  。關於木作裝修工程部分，被告所爭執之電視牆上方封板既屬
  附贈項目，固得請求原告依約履行，惟尚難以此遽論木作裝修
  工程尚未達退場階段，又兩造既不爭執並無大理石之施作，且
  均未主張本件總價款在工程進行中有增加之情，足認並無追加
  工程另行計價之情形，則難認原告應施作「冷氣、窗簾、玻璃
  」等項工程。是關於第三期工程款付款條件自僅應以木作退場
  及油漆進場為其要件，堪認本件已符合木作退場及油漆進場之
  要件，是原告請求被告應給付第三期工程款80,000元，亦屬有
  據。
⒊從而，原告得依系爭契約第5條之約定，請求被告給付第一期至
  第三期之工程款共計320,000元，惟因被告迄至109年11月30日
  已支付100,000元，是原告請求被告尚應給付220,000元，自屬
  有據，應予准許。
㈡原告是否有遲延工程期限之情事而應依系爭契約第9條之約定罰
  扣工程款及賠償被告額外支出之住宿費用、第三人施工之費用
  ？被告是否得以前揭數額主張抵銷？
⒈查系爭契約第6條固約定為：「開工期限：1.開工日期：109年1
  1月10日。2.完工日期：109年12月15日。3.如因工程數量臨時
  增加或大幅變更工程時，致必須延展完工日期時，乙方（即原
  告）應於事前函請甲方（即被告）核定延期日數。」等內容；
  被告並否認原告有與其確認後合意施工日期變更為109年11月2
  3日至109年12月31日止等情。惟按，意思表示有明示及默示之
  分，前者係以言語文字或其他習用方法直接表示其意思，後者
  乃以其他方法間接的使人推知其意思。表意人之舉動或其他情
  事，依社會通念，足以間接推知其效果意思者，即可認為默示
  之意思表示。衡情原告倘未經被告告知系爭房屋大門密碼鎖，
  即無從進場施工，而被告係於109年11月22日始告知原告系爭
  房屋大門密碼鎖，為兩造所不爭，是縱認原告未能舉證證明兩
  造已合意將施工日期變更為109年11月23日至109年12月31日止
  ，然由被告默示之意思表示即於109年11月22日始告知系爭房
  屋密碼鎖日期之行為足以推知，至少兩造就開工日期已變更為
  109年11月22日，故完工日期亦應隨約定之工期變更為109年12
  月27日，堪認兩造就施工期限之變更業已達成意思表示一致。
  是尚難認原告就本件工程未於109年12月15日完工，已有遲延
  工程期限之情事。
⒉再查，原告依限應完工之日期為109年12月27日，已如上述，惟
  被告於109年12月21日變更系爭房屋大門密碼鎖，致原告無法
  進場施作，有原告提出之兩造通訊軟體LINE對話紀錄可按，依
  對話紀錄所載，縱使被告係因原告於前1日曾對被告表示不來
  做了等語，惟雙方既均未為終止或解除契約之意思表示，系爭
  契約仍屬有效存在，而依原告發送訊息予被告之時間可知，原
  告至遲於109年12月21日上午10時5分即已準備油漆進場，惟因
  被告變更系爭房屋大門密碼鎖而無法進入，且已告知被告，仍
  未獲知密碼鎖，是被告即屬拒絕原告給付而構成受領遲延，是
  自109年12月21日起，被告即不得再向原告主張有遲延給付之
  情。且按依民法第497條第1項、第2項規定：「工作進行中，
  因承攬人之過失，顯可預見工作有瑕疵或有其他違反契約之情
  事者，定作人得定相當期限，請求承攬人改善其工作或依約履
  行。」、「承攬人不於前項期限內，依照改善或履行者，定作
  人得使第三人改善或繼續其工作，其危險及費用，均由承攬人
  負擔。」。而被告固提出109年12月21日兩造間通訊軟體LINE
  對話內容，證明其於當日下午曾傳送訊息通知原告稱：「對於
  未做的部分及有問題的地方，請在晚上六點之前回傳LINE交代
  清楚妥善處理的方式，若未處理已經造成屋主嚴重的困擾，您
  的疏失將請其他公司處理，費用向你所求賠償。」等語，惟既
  限原告於當日下午6時許即應改善其工作或依約履行，難認所
  定期限為相當且合理，自不生催告之效力，被告既復未提出其
  他證據舉證證明其已有定相當期限催告原告改善其工作或依約
  履行之證明，則被告自不得逕使第三人改善或繼續原告之工作
  。
⒊從而，被告以系爭工程經請求第三人接續完工日期為110年2月1
  0日，原告有遲延工程期限57日之情事，而主張得對於原告依
  系爭契約第9條之約定罰扣工程款22,800元，且原告並應賠償
  因遲延完工致被告額外支出住宿費用69,086元之損失及請求第
  三人施工之費用110,000元，並以此數額為抵銷抗辯云云，均
  屬無據，不應准許。
㈢原告是否於施工期間造成系爭房屋地板刮損、門框撞傷及門片
  刮傷而應對被告負損害賠償責任？被告是否得以前揭數額主張
  抵銷？
⒈按當事人主張有利於己之事實者，就其事實有舉證責任，民事
  訴訟法第277 條定有明文。準此，被告自應先就其所主張抵銷
　之債權及數額確實存在之事實，負舉證責任。被告主張原告於
  施工期間造成系爭房屋地板刮損、大門門框及門片有撞傷及刮
  傷，依侵權行為之規定，請求原告應賠償被告54,500元，並以
  此數額為抵銷云云，固據提出地板刮損翻拍照片、大門門框及
  門片撞傷及刮傷翻拍照片(即被證9、10、18、19）、暨修繕單
  據等件為證；惟原告則否認上情，並以前揭情詞置辯。查觀諸
  被告所提出之被證9、被證10之照片，尚難認有地板刮損之事
  實，而所提出被證19於110年1月3日所拍攝之照片固記載「磁
  磚毀損」等文字，惟其造成原因及究有何需修復之情形實有不
  明，尚無以上開照片，遽予認定原告應就地板刮損負損害賠償
  之責。再查，上開被證9、被證10之照片其中部分照片固顯示
  有門片刮傷、門框上有孔洞之情，惟究係何處之門框及門片，
  暨拍攝日期均有不明，尚難遽認係因原告之施工行為所造成。
  至被證18之照片固有顯示日期為109年12月21日，並圈畫受損
  處，惟該遠景照片，實無從判定門片之實際損傷情形，且要難
  逕認有因此需依被告所提修繕單據所載更換2套房間門框扇組
  支出48,500元之必要性。況前揭照片所顯示門框上有孔洞部分
  ，原告已提出同棟9樓之安裝照片舉證證明係因門框位置左右
  互調所致，經核原告所提照片之孔洞位置與被證10之孔洞位置
  相符，被告既未再提出其他反證舉證證明非門框位置左右互調
  所致，是被告此部分主張，益徵委不足採。
⒉從而，被告以原告於施工期間造成系爭房屋地板刮損、門框撞
  傷及門片刮傷，應賠償被告54,500元，並以此數額為抵銷抗辯
  云云，亦屬無據，不應准許。
㈣末按給付無確定期限者，債務人於債權人得請求給付時，經其
  催告而未為給付，自受催告時起，負遲延責任。其經債權人起
  訴而送達訴狀，或依督促程序送達支付命令，或為其他相類之
  行為者，與催告有同一之效力。遲延之債務，以支付金錢為標
  的者，債權人得請求依法定利率計算之遲延利息。但約定利率
  較高者，仍從其約定利率。應付利息之債務，其利率未經約定
  ，亦無法律可據者，週年利率為5％，此觀民法第229條第2項、
  第233條第1項、第203條規定甚明。查原告已於109年12月21日
  催告被告給付上開工程款，有兩造間通訊軟體LINE對話紀錄可
  按，是自催告時起，被告應負遲延責任，是應自109年12月22
  日起至清償日止，按年息5%計算法定遲延利息，原告請求應自
  109年12月21日起算，尚屬無據。
六、綜上所述，原告依據兩造間承攬契約之法律關係，請求被告
    應給付220,000 元，及自109年12月22日起至清償日止，按
    年息5%計算之利息，為有理由，應予准許；逾此部分之請求
    ，為無理由，應予駁回。
七、本判決原告勝訴部分，係適用簡易程序所為被告敗訴之判決
    ，爰依職權宣告假執行。
八、本件事證已臻明確，兩造其餘主張、攻擊防禦方法及所提之
    證據，均核與本件判決所認結果不生影響，爰毋庸逐一再加
    論述，附此敘明。　　
九、訴訟費用負擔之依據：民事訴訟法第79條。 
中　　華　　民　　國　　111 　年　　1 　　月　　7 　　日
                  三重簡易庭  法  官  王士珮
以上正本係照原本作成。
如不服本判決，應於送達後20日內，向本院提出上訴狀，並表明
上訴理由，如於本判決宣示後送達前提起上訴者，應於判決送達
後20日內補提上訴理由書（須附繕本）。
中　　華　　民　　國　　111 　年　　1 　　月　　7 　　日
                              書記官  楊家蓉